【裁判字號】    97,勞再,2
【裁判日期】    970729
【裁判案由】    給付資遣費等
【裁判全文】
臺灣高等法院民事判決                   97年度勞再字第2號
再審  原告  甲○○
再審  被告  乙○○
上列當事人間請求給付資遣費事件，再審原告對於中華民國96年
11月6日本院96年度勞再更(一)字第1號確定判決，提起再審之訴，
本院於97年7月15日言詞辯論終結，判決如下：
    主    文
再審之訴駁回。
再審訴訟費用由再審原告負擔。
    理    由
一、本件再審意旨略以：再審原告於民國96年10月23日本院96年
    度勞再更(一)字第1號確定判決（下稱原確定判決）之言詞辯
    論期日陳稱：「前訴訟程序上訴第三審時我有拿出這張在職
    證明書主張，我在上訴理由中有說明，我是依民事訴訟法第
    496條第1項第13款規定提起再審」，其中「前訴訟程序上訴
    第三審時」乃指最高法院96年度台上字第1880號訴訟程序，
    惟原確定判決卻誤為係最高法院95年度台上字第2158號訴訟
    程序而為調查，致以「惟查再審原告於該上訴理由中並未有
    任何說明（見最高法院95年度台上字第2158號卷之上訴理由
    ）」為唯一理由，進而錯誤引用最高法院32年上字第1247號
    判例、最高法院48年台抗字第157號判例，將再審原告之訴
    駁回，顯有民事訴訟法第496條第1項第1款「適用法規顯有
    錯誤」及第2款「判決理由與主文顯有矛盾」之再審事由。
    並聲明：(一)原確定判決廢棄。(二)本院94年度勞上易字第101
    號確定判決廢棄。(二)再審被告應給付再審原告新台幣（下同
    ）1,654,260元，其中1,345,813元自93年10月29日起、
    163,780元自95年1月11日起、46,667元及98,000元均自93年
    3月17日起訴狀繕本送達翌日起，至清償日止，按年息5%計
    算之利息。
二、再審被告未向本院提出書狀為陳述，僅於97年7月15日本院
    言詞辯論期日表示引用以前所提書狀。並答辯聲明：再審之
    訴駁回。
三、本院依職權調閱全案一、二、三審卷七宗。
四、再審原告主張其於96年10月23日原確定判決之言詞辯論期日
    所稱「前訴訟程序上訴第三審時」乃指最高法院96年度台上
    字第1880號訴訟程序，惟原確定判決卻誤為係最高法院95年
    度台上字第2158號訴訟程序而為調查，致以再審原告於該上
    訴理由中並未有任何說明為唯一理由，進而錯誤引用最高法
    院32年上字第1247號判例、最高法院48年台抗字第157號判
    例，將再審原告之訴駁回，顯有民事訴訟法第496條第1項第
    1款「適用法規顯有錯誤」之再審事由云云。查：
    1.按民事訴訟法第496條第1項第1款所謂適用法規顯有錯誤
      者，係指確定判決所適用之法規顯然不合於法律規定，或
      與司法院現尚有效及大法官會議之解釋，或本院尚有效之
      判例顯然違反者而言（最高法院60年台再字第170號判例
      意旨參照）。至事實審法院認定事實錯誤，調查證據欠周
      或判決不備理由，雖得於判決確定前據為提起上訴之理由
      ，究與適用法規顯有錯誤有別。
    2.查再審原告於原確定判決係以發現再審被告曾於90年7月5
      日開立在職服務證明書為漏未斟酌之證物，依民事訴訟法
      第496條第1項第13款之規定，提起再審之訴，而原確定判
      決所援引之最高法院32年上字第1247號判例意旨：「民事
      訴訟法第492條第1項第11款（即現行同法第496條第1項第
      13款）所謂當事人發見未經斟酌之證物或得使用該證物，
      係指在前訴訟程序不知有該證物，現始知之，或雖知有此
      而不能使用，現始得使用者而言」，乃就民事訴訟法第
      496條第1項第13款所規定之再審事由加以闡釋；最高法院
      48年台抗字第157號判例意旨：「當事人依民事訴訟法第
      492條規定提起再審之訴，以主張同條項各款規定之情形
      即為合法。至其情形是否果屬實在，則為其訴有無理由之
      問題，除其再審之訴尚欠缺其他合法要件外，即應依判決
      程序調查裁判。又再審之訴是否合於同條第一項但書之規
      定，亦屬於其訴有無理由之問題」，則係原確定判決認再
      審原告之主張與當事人發現未經斟酌之證物或得使用該證
      物之要件不合，所為駁回再審原告之訴之依據，尚無適用
      法規顯有錯誤之情形可言。
    3.至再審原告主張原確定判決誤其所稱係指最高法院95年度
      台上字第2158號訴訟程序而為調查，致以其於該上訴理由
      中並未有任何說明為理由，將再審原告之訴駁回云云，核
      屬事實審法院本於職權調查證據以認定事實而為判決之理
      由，揆之上開說明，再審原告僅得據為提起上訴之理由，
      與適用法規顯有錯誤之再審事由並不相符，再審原告依民
      事訴訟法第496條第1項第1款之規定提起本件再審之訴，
      自屬無據。
五、次按民事訴訟法第496條第1項第2款所謂：判決理由與主文
    顯有矛盾，係指判決依據當事人主張之事實，認定其請求或
    對造抗辯為有理由或無理由，而於主文為相反之諭示，且其
    矛盾為顯然者而言（最高法院80年台再字第130號判例意旨
    參照）。查原確定判決於理由項下，已一一載明並認定再審
    原告對於再審被告之訴，為無理由，而於主文諭示駁回再審
    原告之訴，依上開判例意旨，並無判決理由與主文顯有矛盾
    之情形，則再審原告主張原確定判決有民事訴訟法第496條
    第1項第2款之再審事由，即非有據。
六、綜上所述，本件再審原告主張原確定判決有民事訴訟法第
    496條第1項第1款及第2款之再審事由，並非可採，其提起
    本件再審之訴，為無理由，應予駁回。
七、至再審原告其餘主張及所提證據暨附件資料，經審酌後認俱
    與本件論斷無涉或無違，爰不予一一贅述，附此敘明。
八、據上論結，本件再審之訴為無理由，爰依民事訴訟法第78條
    ，判決如主文。
中    華    民    國    97    年    7     月    29    日
                        勞工法庭
                        審判長法  官  張劍男
                              法  官  翁昭蓉
                              法  官  陳昆煇
正本係照原本作成。
如不服本判決，應於收受送達後20日內向本院提出上訴書狀，其
未表明上訴理由者，應於提出上訴後20日內向本院補提理由書狀
（均須按他造當事人之人數附繕本）上訴時應提出委任律師或具
有律師資格之人之委任狀；委任有律師資格者，另應附具律師資
格證書及釋明委任人與受任人有民事訴訟法第466條之1第1項但
書或第2項（詳附註）所定關係之釋明文書影本。
中    華    民    國    97    年    7     月    29    日
                              書記官  鐘秀娥
附註：
民事訴訟法第466條之1（第1項、第2項）：
對於第二審判決上訴，上訴人應委任律師為訴訟代理人。但上訴
人或其他法定代理人具有律師資格者，不在此限。
上訴人之配偶、三親等內之血親、二親等內之姻親，或上訴人為
法人、中央或地方機關時，其所屬專任人員具有律師資格並經法
院認為適當者，亦得為第三審訴訟代理人。


司法院資訊處製作；財團法人民間司法改革基金會備份。
